【裁判字號】    90,裁,885
【裁判日期】    901102
【裁判案由】    遺產稅
【裁判全文】
最  高  行  政  法  院  裁  定                      九十年度裁字第八八五號
    聲  請  人  乙○○
                丁○○
                丙○○
    兼右三人法定代理人
                甲○○
右聲請人因遺產稅事件，對本院中華民國八十九年九月七日八十九年度裁字第一一三
九號裁定，聲請再審，本院裁定如左：
    主  文
再審之聲請駁回。
再審訴訟費用由聲請人負擔。
    理  由
按行政訴訟法第二百七十三條第一項第一款（修正前行政訴訟法第二十八條第一款）
所謂適用法規顯有錯誤，係指原裁判適用之法規與該案應適用之現行法規相違背，或
與解釋判例有所牴觸者而言，至於法律上見解之歧異，聲請人對之縱有爭執，要難謂
為適用法規錯誤，而據為再審理由。次按納稅義務人對於核定稅捐之處分如有不服，
依核定稅額通知書所載有應納稅額或應補徵稅額者，應於繳款書送達後，於繳納期間
屆滿翌日起算三十日內，依規定格式，明理由，連同證明文件，申請復查；稅捐稽
徵法第三十五條第一項第一款定有明文。本件聲請人因遺產稅事件，提起行政訴訟，
業經本院八十九年度裁字第一一三九號裁定（下稱原裁定）予以駁回在案。經核原裁
定之理由略謂：「原告（即聲請人，下同）因遺產稅事件經被告（即財政部臺灣省南
區國稅局，下同）發單課徵遺產稅四四六、九九九、九五三元，繳納期間自八十三年
九月二十一日起至八三年十一月二十一日止。原告於八十四年一月二十六日就核定遺
產總額中高志建設事業股份有限公司、弘鎰建設事業有限公司之投資、包治國債權、
養殖夙目魚之地上物價值、被繼承人死亡前三年內贈與、申報坐落台南縣七股鄉○○
○段一○六之七、一○六之一七地號土地之農業用地、坐落台南市○○段五四九、五
五○、五五四、五五八、五六二地號土地之公共設施保留地、歡迎大建設開發有限公
司之未償債務、執行遺囑及管理遺產之直接必要費用、被繼承人死亡前應納未納稅捐
等扣除額部分，向被告申請復查，經被告複查決定，准予追認扣除額三、三○○、八
五○元。原告復於八十五年二月十四日就被繼承人與薛景祥生前未償債務、台南市○
○○段四五四之一五、四五四之四地號土地應視為農業用地扣除土地價值半數、台南
市○○段八八五之一、八九之一、九一四、一六四八地號土地應按公共設施保留地所
佔比例自遺產總額扣除及夫妻剩餘財產分配請求權部分，向被告申請更正。被告以本
件遺產稅之繳納期間已於八十三年十一月二十一日屆滿，原告應於同年十二月二十一
日前申請復查，其遲至八十五年二月十四日始提出申請。已逾申請復查之三十日不變
期間，乃駁回其復查申請，揆諸首開法律說明，原處分即屬確定，一再訴願決定遞自
程序上予以駁回，經核並無不當。雖原告訴稱其申請更正，並無逾越稅捐稽徵法第二
十八條規定之五年期間，被告將其更正申請改以復查程序處理，於法不合云云。惟查
被告尚未完納稅捐，自無該條所定『納稅義務人對於因適用法令錯誤或計算錯誤溢繳
之稅款，得自繳納之日起五年內提出具體證明，申請退還，逾期未申請者，不得再行
申請。』之適用。且原告更正事項係對核定稅捐不服，被告依復查程序辦理，亦無不
合。而其申請更正項目，與八十四一月二十六日申請復查項目不同，自無更正可言，
從而原告所訴核無可採。其對已確定之行政處分提起行政訴訟，即為法所不許，應予
駁回。原告起訴既非合法，其實體上之主張毋庸審究。至原告另主張依公法上不當得
利請求云云，係屬另案請求之問題。」云云。查原裁定依據上述理由，駁回聲請人在
前程序之訴，其所適用之法規與該案應適用之現行法規並不相違背，亦無與解釋、判
例有所牴觸之情形。聲請人以其係更正申請，國稅局改以復查程序處理，於法不合云
云，顯係其個人事實認知之錯誤，要難據為適用法律顯有錯誤之再審理由。至於聲請
人所舉本院八十七年度判字第二七八八號、八十九年度判字第一二六五號、八十八年
度判字第五五九號判決例，核係另案，且係就實體上而為論斷，而本件因其起訴程序
不合法，予以裁定駁回，實體上自無庸論斷，兩者自不能相提並論，併予明。綜上
所述，本件再審之聲請為無再審理由，應予駁回。
據上論結，本件再審之聲請為無理由，爰依行政訴訟法施行法第二條、行政訴訟法第
二百八十三條、第二百七十八條第二項、第一百零四條、民事訴訟法第九十五條、第
七十八條、第八十五條第一項前段，裁定如主文。
中    華    民    國      九十      年      十一      月      二        日
                    最 高 行 政 法 院  第 三 庭
                                審 判 長 法  官      曾  隆  興
                                         法  官      劉  鑫  楨
                                         法  官      徐  樹  海
                                         法  官      鄭  淑  貞
                                         法  官      林  家  惠
右  正  本  證  明  與  原  本  無  異
                                         法院書記官  王  福  瀛
中    華    民    國      九十      年      十一      月      二        日


司法院資訊處製作；財團法人民間司法改革基金會備份。
